臺灣桃園地方法院刑事判決
110年度訴字第1157號
公  訴  人  臺灣桃園地方檢察署檢察官 
被      告  NWACHUKWU ACHIBIRIM CHARLES



上列被告因違反戶籍法案件，經檢察官提起公訴（110年度偵字
第8611號），本院判決如下：
    主  文
NWACHUKWU ACHIBIRIM CHARLES無罪。
    理  由
一、公訴意旨略以：被告NWACHUKWU ACHIBIRIM CHARLES於民國1
    08年12月12日持停留簽證來臺，停留效期至109年1月11日卻
    逾期停留在台。被告竟基於冒用身分而使用他人交付或遺失
    之國民身分證之犯意，於109年12月8日前某日取得不知情之
    古力國民身分證，持之到桃園市○○區○○○路00號工地，向該
    工地出示上開國民身分證影本，表彰渠為古力本人，用以取
    信該工地之保全人員蔡佳宏，從事模板工作，足生損害於古
    力與戶政機關對於國民身分證管理之正確性。因認被告涉犯
    戶籍法第75條第3項（起訴書誤載為第2項，業經檢察官當庭
    更正）後段冒用身分而使用他人遺失之國民身分證罪嫌。
二、按犯罪事實應依證據認定之，無證據不得認定犯罪事實；不
    能證明被告犯罪者，應諭知無罪之判決，刑事訴訟法第154
    條第2項、第301條第1項前段分別定有明文。又認定犯罪事
    實所憑之證據，雖不以直接證據為限，間接證據亦包括在內
    ，然而無論直接或間接證據，其為訴訟上之證明，須於通常
    一般之人均不致有所懷疑，而得確信其為真實之程度者，始
    得據為有罪之認定，倘其證明尚未達到此一程度，而有合理
    之懷疑存在時，致無從形成對被告有罪之確信，即應由法院
    諭知被告無罪之判決（最高法院76年度台上字第4986號判決
    意旨參照）。次按檢察官就被告犯罪事實，應負舉證責任，
    並指出證明之方法，刑事訴訟法第161條第1項定有明文。故
    檢察官對於起訴之犯罪事實，應負提出證據及說服之實質舉
    證責任，倘其所提出之證據，不足為被告有罪之積極證明，
    或其指出證明之方法，無從說服法院以形成被告有罪之心證
    ，基於無罪推定原則，自應為被告無罪判決之諭知（最高法
    院92年度台上字第128號判決意旨參照）。
三、公訴意旨認被告涉犯冒用身分而使用他人遺失之國民身分證
    罪嫌，無非係以被告之供述、證人即工地保全人員蔡佳宏之
    證述、證人古力之證述、古力身分證影本、指紋卡片及人員
    進場登記表，為其主要論據。
四、訊據被告固坦承有於上開時間前往上開地點之事實，惟堅詞
    否認有何冒用身分而使用他人遺失之國民身分證之犯行，辯
    稱：我沒有冒用古力之身分證，沒有提供身分證給任何人，
    移民署人員到場後，並未查獲我持有古力之身分證等語。經
    查：
　　㈠被告於108年12月12日持停留簽證來臺，停留效期至109年1
      月11日，嗣被告於109年12月8日前往桃園市○○區○○○路00
      號工地（下稱本案工地）從事板模工作，遭內政部移民署
      人員查獲逾期停留等情，業據被告於警詢、偵訊及本院準
      備程序時供承在卷（臺灣桃園地方檢察署110年度偵字第8
      611號卷【下稱偵卷】第11至13、81、82頁；本院110年度
      訴字第1157號卷【下稱本院訴卷】第43頁），並有外人入
      出境資料在卷可稽（偵卷第21頁），是此部分事實，首堪
      認定。
　　㈡證人蔡佳宏雖於警詢、偵訊及本院審理時證述被告曾於109
      年間提供古力之國民身分證影本給工地人員等情（偵卷第
      48、96頁；本院卷第92頁）。然查，證人蔡佳宏就本案工
      地門禁及外籍人士進出之管制方式，於本院審理時證稱：
      黑人有的會拿身分證，可能是依親、結婚，有的會拿居留
      證，沒過期就會讓他進去；我們工地要求每一位進入工地
      的外籍人士都需要出示身分證或居留證；沒有來過的話，
      第一次要出示身分證或居留證給工務所影印造冊，第二次
      進來時，就問他有沒有來過工地，指認一下，如果造冊名
      單有就進去等語（本院訴卷第94、95頁）。依證人蔡佳宏
      所證本案工地管制外籍移工進入之情形，僅係單純依憑外
      籍移工自己陳述是否為初次進入本案工地為判斷標準，若
      外籍移工自陳非初次進入工地，即可無須出示國民身分證
      或居留證等證件，而逕以指認工地造冊上國民身分證或居
      留證之方式，進入本案工地。由此以觀，證人蔡佳宏並無
      任何查核確認外籍移工是否為初次進入本案工地之措施，
      如何分辨何者必須提供身分證明文件？何者只要指認造冊
      上證件已足？則依前述本案工地門禁管制之鬆散程度，被
      告是否確有出示他人之國民身分證影本予證人蔡佳宏查證
      ，始經同意進入本案工地，實非無疑。再者，經本院提示
      古力之國民身分證影本（偵卷第43頁）向證人蔡佳宏再次
      確認被告是否曾出示前揭國民身分證影本一節，證人蔡佳
      宏於本院審理時證稱：我沒有辦法確認，我們只看身分證
      ，他們只要手上拿證件就會讓他進去，不會刻意一直確認
      長相等語（本院訴卷第96頁），可見證人蔡佳宏無法核實
      何項證件係由何人出示，足認證人蔡佳宏前述指證之憑信
      性顯有疑義，而非無瑕疵可指，難以遽信。至證人蔡佳宏
      於本院審理時證稱：被告於109年12月8日係以指認造冊上
      外籍移工證件方式進入本案工地等語（本院訴卷第96頁）
      ，然依證人蔡佳宏於偵訊時所述：每個人都長得黑黑的等
      語（偵卷第95頁），益見證人蔡佳宏無法辨識黑色膚色之
      外籍移工間容貌差異性，衡以該日在本案工地之外籍移工
      連同被告共有8至10人等情（本院訴卷第95頁），實難認
      證人蔡佳宏可明確指證被告於該日以指認古力之國民身分
      證影本方式進入本案工地，尚無法排除係由其他黑色膚色
      之外籍移工指認古力國民身分證影本之可能性，故證人蔡
      佳宏此部分證述亦無從作為不利於被告之認定。
　　㈢至公訴意旨所指證人古力於警詢及偵訊時之證述及指紋卡
      片（偵卷第第23至25、35、101頁），僅足證明證人古力
      未曾同意將其國民身分證影本交付予被告使用；而人員進
      場登記表（偵卷第45頁），此為被告否認有簽名於該表上
      （本院訴卷第101頁），且依證人蔡佳宏於本院審理時之
      證述，亦無法確認被告有在該表上簽名（本院訴卷第95頁
      ），是此部分證據資料均無法證明被告有出示或指認古力
      之國民身分證影本之行為，附此敘明。
五、綜上所述，本案依檢察官所舉各項證據方法，難認被告有公
    訴意旨所指冒用身分而使用他人遺失之國民身分證犯行，無
    法使本院形成被告有罪之心證，揆諸前揭說明，基於無罪推
    定原則，本院認不能證明被告犯罪，自應為無罪判決之諭知
    。
據上論斷，應依刑事訴訟法第301條第1項前段，判決如主文。
本案經檢察官王文咨提起公訴，檢察官孫瑋彤到庭執行職務。
中　　華　　民　　國　　111 　年　　10　　月　　12　　日
　　　　　　　　　刑事第十八庭  審判長法  官  陳囿辰

                                      法  官  張英尉

                                      法  官　羅文鴻
以上正本證明與原本無異。
如不服本判決應於收受判決後20日內向本院提出上訴書狀，並應
敘述具體理由。其未敘述上訴理由者，應於上訴期間屆滿後20日
內向本院補提理由書(均須按他造當事人之人數附繕本)「切勿逕
送上級法院」。 
　　　　　　　　　　　　　　　        書記官　林佳穎 
中　　華　　民　　國　　111 　年　　10　　月　　13　　日